【裁判字號】    90,易,1762
【裁判日期】    901025
【裁判案由】    妨害家庭
【裁判全文】
臺灣臺中地方法院刑事判決                          九十年度易字第一七六二號
    公  訴  人  臺灣臺中地方法院檢察署檢察官
    被      告  甲○○
    選任辯護人  吳紹貴
    被      告  乙○○
右列被告因妨害家庭案件，經檢察官提起公訴（九十年度偵字第七八六七號），本院
判決如左：
    主  文
甲○○無罪。
乙○○公訴不受理。
    理  由
甲、被告甲○○部分：
一、公訴意旨略以：被告甲○○（起訴書誤載為何永清）明知被告乙○○為告訴人戊○○之妻子，為有配偶之人，竟基於概括之犯意，自民國九十年三月中旬至同年
    四月下旬止，連續與被告乙○○在臺中市○○路○段三０五號二十二樓之二發生
    性關係多次，嗣於九十年四月二十八月清晨五時許，經告訴人戊○○會同警員前
    往上址時當場查獲被告甲○○、乙○○二人共居一室。因認被告甲○○涉犯刑法
    第二百三十九條後段之妨害家庭罪嫌云云。
二、按犯罪事實應依證據認定之，無證據不得推定其犯罪事實，刑事訴訟法第一百五
    十四條定有明文。次按所謂認定犯罪事實之證據，係指足以認定被告確有犯罪行
    為之積極證據而言，該項證據自須適合於被告犯罪事實之認定，始得採為斷罪之
    資料；又事實之認定，應憑證據，如未能發現相當確實證據，或證據不足以證明
    ，自不能以推測或擬制之方法，以為裁判之基礎，最高法院二十九年上字第三一
    ０五號、四十年臺上字第八六號判例著有明文。再按告訴人之告訴，係以被告受
    刑事訴追為目的，是其陳述是否與事實相符，自應調查其他證據以資審認；又事
    實審法院對於證據之取捨，依法雖有自由判斷之權，然積極證據不足證明犯罪事
    實時，被告之抗辯或反證縱屬虛偽，仍不能以此資為積極證據應予採信之理由，
    最高法院亦著有五十二年臺上字第一三００號及三十年上字第四八二號判例可資
    參照。又按認定犯罪事實所憑之證據，無論係直接證據或間接證據，其為訴訟上
    之證明，須於通常一般之人均不致有所懷疑，而得確信其為真實之程度者，始得
    據為有罪之認定，倘其證明尚未達到此一程度，而有合理之懷疑存在，復無其他
    調查途徑可尋，法院即應為無罪之判決，最高法院七十六年臺上字第四九八六號
    著有判例。
三、公訴人認被告涉有上開通姦罪嫌，係以右揭被告甲○○與乙○○二人右揭時地多
    次發生性關係之事實，業據被告二人均坦承不諱，核與告訴人戊○○指訴情節相
    符，並有查獲時之現場紀錄可稽，為其主要依據。訊據被告甲○○堅決否認有相
    姦之故意，辯稱：伊與乙○○認識有十二年之久，乙○○與戊○○結婚後，婚姻
    生活一直不好，她今年二月中旬跟伊說，她已經離婚了，因為當時伊還單身，所
    以就更想照顧她，後於同年三月九日間，伊與乙○○才承租臺中市○○路○段三
    ○五號二十二樓之二的房屋，二人就共同居住在該處，也有發生性關係，並有結
    婚之計畫，是到同年四月二十八日被查獲後，才知道乙○○沒有去辦離婚登記，
    伊沒有要妨害他們家庭的意思等語。
四、經查：
（一）被告乙○○與告訴人離婚協議書上之見證人丙○○，於九十年七月十七日本院
      審理時結證稱：「離婚協議書是我親筆簽名蓋章的，八十九年十一月左右，我
      有跟乙○○經常聊天，瞭解她的家庭生活壓力很重，經常流淚，乙○○並說她
      先生脾氣很不好，兩人經常吵架。九十年二月中旬，乙○○有拿一份離婚協議
      書給我，我看到上面男方戊○○，女方乙○○都已經簽好名字，所以我就在證
      明人部分簽名蓋章。乙○○跟我說她的經濟壓力很大，而且她先生脾氣不好，
      所以她要跟他先生離婚，要我當證明人，乙○○並沒有提到要辦貸款的事情，
      但我知道她們夫妻之間有為了貸款的事情不高興，這也是她們離婚的因素之一
      。」等語。另一名見證人丁○○於九十年八月二十三日本院審理時結證稱：「
      該離婚協議書是我親自簽名蓋章的，時間應該在九十年三月左右，乙○○拿該
      份協議書來找我，當時前面的三位都已經簽好名了，我是最後一個簽的。乙○○與戊○○的感情不好，我很清楚，因我以前與乙○○是同事，她會跟我提到
      戊○○對家庭不負責。我是基於朋友的立場，才當乙○○的見證人，至於她們
      是否有財物問題，我不清楚，當時乙○○很難過，我覺得她們應該是真的要離
      婚。」等語。二名證人之證詞互核一致，當可採信，足證被告乙○○確有與告
訴人戊○○離婚之意思。
（二）被告甲○○於警訊時即供稱：乙○○於九十年二月中旬即告知伊，她已離婚等
      語，其前後均屬一致，並無矛盾瑕疵之處。被告乙○○於九十年六月十四日本
      院審理時陳稱：「我與戊○○感情不好，常為了他工作的事情吵架，家庭經濟
      都由我來負擔，．．．我於九十年二月中旬與戊○○協議離婚，也簽立了離婚
      協議書，我以為簽了離婚協議書就算離婚了，不知道還要到戶政機關辦離婚登
      記。甲○○是我工作單位的主管，平常很照顧我，我離婚之後心情很沮喪，他
      常常安慰我，幫助我。．．．我於九十年二月底有拿離婚協議書給甲○○看，
      四月二十八日被警查獲後，我才知道離婚要到戶政機關辦登記。」等語，被告
      乙○○誤信其既簽署離婚協議書，已與告訴人完成離婚手續，並將該離婚協議
      書交與被告甲○○觀看，且依被告二人之供述，其二人開始同居之時間，係自
      九十年三月中旬開始，在被告乙○○與告訴人於九十年二月中旬簽定離婚協議
      書之後，可認被告甲○○係認為被告乙○○已離婚，始同居而發生性行為，被
      告乙○○雖因對法律誤認，而不免除其刑事責任，然被告甲○○因而相信被告
      乙○○已離婚，非屬有配偶之人，自難認其有相姦之故意。且離婚登記係屬個
      人之隱私權範疇，戶政機關不會提供此戶籍資料任意供人查閱，此與不動產登
      記係採公示原則，可由任何人自由查閱之情形不同，被告乙○○既誤認其已離
      婚，被告甲○○在相信被告乙○○所述，又無其他查證管道之清形，是其辯稱
      無相姦之故意等語，應與經驗法則相符。
（三）告訴人於本院九十年六月十四日本院審理時陳稱：「四月二十八日我帶警察去
      查獲時，甲○○還爬到隔壁樓去，表示他知情。」等語。被告甲○○對此辯稱
      ：「因當時有一大群人，我之前曾經受人恐嚇，而且社會治安不好，我才會爬
      到隔壁樓。」等語，被告甲○○之辯解，應與事理無甚相違，又勘驗該告訴人
      所提錄影帶，被告甲○○雖有爬離之動作，但被告二人衣著整齊，亦無其他可
      疑動作，告訴人上開陳述，應屬推測之詞，難以作為認定被告甲○○有罪之依
      據。
五、綜上所述，被告甲○○前揭辯詞，洵非虛詞。此外，本院復查無其他積極證據足
    資證明被告甲○○涉有妨害家庭之犯行，既不能證明被告甲○○犯罪，揆諸上揭
    刑事訴訟法之規定，依法應予諭知無罪。
乙、被告乙○○部分：
一、公訴意旨另認被告乙○○上開行為，涉犯刑法第二百三十九條前段之通姦罪嫌。
    按告訴乃論之罪，告訴人於第一審辯論終結前，得撤回其告訴；又告訴經撤回者
    ，法院應諭知不受理之判決，刑事訴訟法第二百三十八條第一項，及第三百零三
    條第三款定有明文。
二、本件被告乙○○所犯刑法第二百三十九條前段之通姦罪，依同法第二百四十五條
    第一項規定須告訴乃論，茲據告訴人於本院審理程序中，當庭聲請撤回其告訴，
    揆諸前開說明，爰不經言詞辯論，逕為諭知不受理之判決。
據上論斷，應依刑事訴訟法第三百零一條第一項、第三百零三條第三款、第三百零七
條，判決如主文。
本案經檢察官沈淑宜到庭執行職務
中      華      民      國      九十      年      十      月    廿五    日
                                臺灣臺中地方法院刑事第四庭
                                        法  官  楊  真  明
右正本證明與原本無異。
如不服本判決，應於送達後十日內向本院提出上訴狀（須附繕本），上訴於臺灣高等
法院臺中分院。
                                        書記官
中      華      民      國      九十      年      十      月    廿五    日


司法院資訊處製作；財團法人民間司法改革基金會備份。
